【裁判字號】    89,上訴,988
【裁判日期】    890331
【裁判案由】    毒品危害防制條例
【裁判全文】
臺灣高等法院臺中分院刑事判決                    八十九年度上訴字第九八八號
    上  訴  人
    即  被  告  甲○○
右上訴人因毒品危害防制條例案件，不服臺灣臺中地方法院八十九年度訴字第二九九
號中華民國八十九年三月三十一日第一審判決（起訴案號：臺灣臺中地方法院檢察署
八十八年度毒偵字第一七五五號），提起上訴，本院判決如左：
    主  文
原判決關於施用第二級毒品暨定執行刑部分均撤銷。
甲○○連續施用第二級毒品，累犯，處有期徒刑捌月，扣案之吸食器壹組、第二級毒
品安非他命貳包（總毛重肆點肆公克）及壹包（毛重參點貳公克）均沒收，其中安非
他命並銷燬之。
其餘上訴駁回。
本判決撤銷改判部分與上開上訴駁回部分，主刑部分應執行有期徒刑壹年貳月。
    事  實
一、甲○○於民國（下同）八十四年間曾違反麻醉藥品管理條例罪經臺灣臺中地方法
    院判處有期徒刑四月確定，於八十七年三月十三日易科罰金執行完畢，詎仍不知
    悔改，復於毒品危害防制條例公布施行後，因施用毒品，經臺灣臺中地方法院裁
    定送觀察勒戒後，認無繼續施用毒品之傾向，並經臺灣臺中地方法院檢察署檢察
    官於八十七年十一月十八日為不起訴處分確定在案，竟又基於概括犯意，自八十
    七年十一月二十二日起至同年月二十三日止，在臺中市○○街五一巷八號住處，
    將海洛因摻入香煙內點燃燃燒之方式，施用海洛因二次，嗣於八十七年十一月二
    十三日二十二時許，在臺中市○○路、錦中街口為警查獲，並扣得第一級毒品海
    洛因一包（淨重一．五六公克），且經臺灣臺中地方法院裁定觀察勒戒後，認有
    繼續施用毒品之傾向，而送強制戒治，於戒治期間，因成效評定合格，經本院裁
    定停止戒治付保護管束，並於八十八年八月四日出戒治所，復於保護管束期間，
    竟另行起意，自八十八年十一月二日起至八十九年二月二十四日止，在上址等地
    ，以將安非他命置放鋁箔紙上點火燒烤產生煙霧之方式，連續施用安非他命，約
    每隔二、三日施用一次，嗣於八十八年十一月三日（起訴書誤載為十月三日）十
    五時許，在臺中市○○路○段八十四號八樓為警查獲，扣得第二級毒品安非他命
    二包（總毛重四．四公克），甲○○經移送臺灣臺中地方法院檢察署檢察官訊問
    獲具保釋放後，且經臺灣臺中地方法院裁定撤銷停止戒治，令入戒治處所施以強
    制戒治，因未到案執行遭通緝，仍不知悔改，繼續施用第二級毒品安非他命，迨
    八十九年二月二十四日下午四時三十分許，在臺中市○○區○○路十五巷九號四
    樓之五十七為警查獲，並扣得甲○○所有安非他命一包（毛重三點二公克）及吸
    食器一組。
二、案經臺中市警察局第二分局、臺中縣警察局豐原分局報請臺灣臺中地方法院檢察
    署檢察官偵查起訴，以及臺中市警察局報請臺灣臺中地方法院檢察署檢察官偵查
    後移送本院併案審理（案號為八十九年度毒偵緝字第一六二、六二五號）。
    理  由
一、右開事實業據上訴人即被告甲○○（以下稱被告）在警訊及偵審中均供承不諱，
    並有當場查獲之毒品海洛因一包（淨重一．五六公克）、安非他命二包（總毛重
    四．四公克）及一包（毛重約三點二公克）、吸食器一組扣案可證，且被告為警
    查獲所採集之尿液，經送鑑定後，確呈甲基安非他命陽性反應，並有臺中縣衛生
    局檢驗尿水報告書附卷足憑。又被告前施用毒品案件，經原審法院裁定送觀察勒
    戒後，認無繼續施用毒品之傾向，且經臺灣臺中地方法院檢察署為不起訴處分，
    此有不起訴處分書一份在卷可稽，故被告於毒品危害防制條例公布施行後曾送觀
    察勒戒，認無繼續施用毒品傾向，而為不起訴處分確定後，五年內再犯本件施用
    第一級毒品海洛因之犯行，經原審法院裁定送觀察勒戒，認有繼續施用毒品之傾
    向，亦有臺灣臺中看守所八十七年十二月四日（８７）中所奕總字第四一四四號
    函附卷可參，並經原審法院裁定施以強制戒治，復因戒治期間評定合格，裁定停
    止戒治，所餘戒治期間付保護管束，有卷附之臺灣臺中地方法院檢察署刑案資料
    查註紀錄表、原審法院八十七年度毒聲第三九三○號、臺灣臺中戒治所八十八年
    七月七日中戒教字第○七○七四號函、原審法院八十八年度毒聲字第四三五五號
    裁定書在卷可稽。被告於五年內先犯施用第一級毒品海洛因案件，停止戒治付保
    護管束期間，再連續施用第二級毒品安非他命，已如前述，被告上開於二犯戒治
    期間未滿再次施用第二級毒品安非他命犯行，因戒治程序猶未終結，顯見被告尚
    未確認無繼續施用之傾向，自仍得引用前案觀察、勒戒之結果，認被告有繼續施
    用毒品之傾向，就此部分犯行無庸另行聲請觀察、勒戒之必要，且非三犯。本件
    被告五年內再犯施用第一級毒品海洛因及第二級毒品安非他命之事證明確，犯行
    洵堪認定。
二、按安非他命係毒品危害防制條例第二條第一項第二款所規定之第二級毒品，被告
    於毒品危害防制條例公佈施行後，曾因施用毒品案件，裁定送觀察、勒戒後，為
    不起訴處分後，再犯本次施用毒品案，屬五年內再犯施用毒品罪，核被告上開施
    用第一級毒品海洛因及第二級毒品安非他命犯行，係犯毒品危害防制條例第十條
    第一項及第二項之罪。其施用第一級、第二級毒品前、後持有第一級、第二級毒
    品之低度行為，應為其施用第一級、第二級毒品之高度行為所吸收，不另論罪。
    被告所犯上開施用第一級毒品罪與施用第二級毒品罪，犯意各別，犯罪構成要件
    不同，應予分論併罰。又被告所為前開施用第一級毒品海洛因及第二級毒品安非
    他命之行為，各屬時間緊接，犯罪構成要件又復相同，顯係基於概括之犯意為之
    ，均為連續犯，爰依刑法第五十六條之規定各以一罪論，並分別加重其刑。關於
    被告施用第二級毒品部分，公訴人雖僅就被告八十八年十一月三日以前之施用第
    二級毒品犯罪行為起訴，餘者未於起訴書中敘及，但連續犯為裁判上一罪，檢察
    官就犯罪事實一部起訴，依刑事訴訟法第二百六十七條規定，其效力及於全部，
    法院自屬有權一併審理，併此敘明。被告前於八十四年間曾違反麻醉藥品管理條
    例罪，經原審法院判處有期徒刑四月確定，並於八十七年三月十三日易科罰金執
    行完畢，此有臺灣臺中地方法院檢察署刑案資料查註紀錄表一份在卷可按，五年
    以內再犯本件有期徒刑以上之罪，均為累犯，應依刑法第四十七條規定遞加重其
    刑。原審法院因而就施用第一級毒品部分，依刑事訴訟法第二百九十九條第一項
    前段、毒品危害防制條例第十條第第一項、第二十條第三項、第十八第一項前段
    、刑法第十一條前段、第五十六條、第四十七條之規定，並審酌被告曾因施用毒
    品，經獲邀寬典而予處分不起訴，後繼續停止戒治付保護管束，屢次再犯，顯乏
    禁絕毒害之決心，犯罪之動機、目的、手段及犯罪後之態度等一切情狀，量處有
    期徒刑八月，以示懲儆。扣案之第一級毒品海洛因一包（淨重一．五六公克）係
    毒品，應依毒品危害防制條例第十八條第一項前段之規定予以宣告沒收銷燬之。
    至於一併查扣之吸食器一組、吸管一支，非被告所有，業經被告供明在卷，且查
    獲地點亦非被告居住所，復無其他證據足資證明上開扣案物品確係被告所有，供
    己犯罪所用之物，且非違禁物，自無庸併予宣告沒收之。核其認事用法俱無不合
    ，量刑亦稱妥適，被告未具理由提起上訴，空言指摘原判決此部份不當，並無可
    取，為無理由，應予駁回。至於被告施用第二級毒品部分，原審予以論罪科刑，
    固非無見，惟原判決對於未於起訴書中敘及而為起訴效力所及之部分，未及審酌
    ，自有未洽。被告上訴意旨並據此指摘原判決不當，此部分即屬無可維持，應由
    本院撤銷改判，被告犯數罪，巳定應執行之刑，此部分既經上訴而撤銷，原定之
    執行刑亦失所附麗，應並予撤銷。爰審酌被告犯罪之動機、目的、手段，及其品
    性、生活狀況、智識程度、犯罪所生之損害，及犯罪後態度等一切情狀，量處如
    主文第二項所示之刑。扣案之吸食器一組為被告所有供犯罪所用之物，第二級毒
    品安非他命二包（總毛重肆點肆公克）及一包（毛重參點貳公克）係毒品，應依
    毒品危害防制條例第十八條第一項前段之規定沒收並銷燬之。又此部份與上開上
    訴駁回部分所處之有期徒刑，合於數罪併罰之例，並依法定其應執行刑。
三、據上論斷，應依刑事訴訟法第三百六十八條、第三百六十九條第一項前段、第三
    百六十四條、第二百九十九條第一項前段，毒品危害防制條例第十條第第二項、
    第二十條第三項、第十八第一項前段、刑法第十一條前段、第五十六條、第五十
    一條第五款、第四十七條，判決如主文。
本案經檢察官乙○○到庭執行職務。
中      華      民      國      九十      年      三      月    十三    日
                                  臺灣高等法院臺中分院刑事第十庭
                                        審判長法  官  林  照  明
                                              法  官  李  寶  堂
                                              法  官  蕭  廣  政
右正本證明與原本無異。
施用第一級毒品部分得上訴，其餘不得上訴。
如不服本判決應於收受送達後十日內向本院提出上訴書狀，其未敘述上訴之理由者並
得於提起上訴後十日內向本院補提理由書（均須按他造當事人之人數附繕本）。
                                              書記官  黃  禎  祥
中      華      民      國      九十      年      三      月    十六    日
附錄論罪科刑法條：
毒品危害防治條例第十條：
施用第一級毒品者，處六月以上伍年以下有期徒刑。
施用第二級毒品者，處三年以下有期徒刑。
                        Ｄ


司法院資訊處製作；財團法人民間司法改革基金會備份。
